臺灣板橋地方法院刑事判決　　　　　　　　　　　　　九十年度易字第一一九○號
　　公　訴　人　臺灣板橋地方法院檢察署檢察官
　　被　　　告　甲○○
右列被告因詐欺案件，經檢察官提起公訴（八十九年度偵字第二○六六二號），本院
判決如左：
    主  文
甲○○無罪。
    理  由
一、公訴意旨略稱：被告甲○○於民國八十七年二月間，已陷支付困難，竟意圖為自
    己不法之所有，至臺北縣三重市○○街一巷二十三號，委由告訴人乙○○承作其
    所承攬寬視廣告企劃股份有限公司承包之互霖免稅店等七家工程，致告訴人不疑
    有他，於同年三月至九月間陸續完工，被告竟積欠工程款新臺幣 (下同) 三十餘
    萬元。被告復承前犯意於同年五月間，向告訴人訛稱：為請領工程款方便，要求
    告訴人事先開立三十萬元之發票以利支付工程款，告訴人交付發票後，該等工程
    於同年九月完工，被告竟未付款。被告基於承前犯意，於八十九年一月間，復訛
    稱其有工程正在進行，需款周轉待三月間工程款發下，定連同前欠款一併付清，
    而向告訴人借得三十萬元，並簽發八十九年三月三十日，面額三十萬元之本票一
    張作為還款之用，屆期竟拒不付款，經催討工程款與借款皆不見清償，經查詢，
    竟已逃逸，遍尋不著，告訴人始知受騙，因認被告涉有刑法第三百三十九條第一
    項之詐欺取財罪嫌。
二、公訴意旨認被告涉有前開罪嫌，係以：被告無資力付款，卻向告訴人詐稱做工程
    可得工程款、及借款可連同前欠一併歸還之犯罪事實，業據告訴人乙○○指訴甚
    詳，顯見被告明知其自八十七年五月起，己陷資金嚴重不足情況。被告在可預見
    於本票票載發票日顯無資力兌現所簽票款，竟簽發屆期顯無兌現可能之本票，用
    以取信告訴人，騙得告訴人借出款項，其意圖為自己不法之所有詐取他人財物之
    詐欺取財犯行堪予認定等語為其主要論據。訊據被告林燿炫堅決否認有何詐欺犯
    行，辯稱：八十七年間所欠的三十餘萬元工程款，是因為業主迄未給付給伊；又
    伊於八十九年一月間向告訴人借款三十萬元，是因為銀行將要拍賣伊所住的房子
    ，伊借錢來繳房子的抵押貸款，而伊於八十九年時與朋友承作新竹竹北台元科技
    園區展銷中心工程，因發生虧損，故沒有辦法還告訴人錢。伊真的有困難，沒有
    要詐欺告訴人等語。
三、按刑法第三百三十九條第一項詐欺罪之成立，以意圖為自己或第三人不法所有，
    以詐術使人將本人或第三人之物交付為要件，所謂以詐術使人交付，必須被詐欺
    人因其詐術而陷於錯誤，若其使用方法，不能認為詐術，亦不致使人陷於錯誤，
    即不構成該罪 (最高法院四十六年度台上字第二六○號判例參照) 。經查：
  (一)告訴人乙○○指稱：被告於八十七年，委由渠承作被告所承攬寬視廣告企劃股份
    有限公司承包之互霖免稅店等七家工程，工程業已完工，總計工程款為四十三萬
    八千六百九十元，被告迄今僅給付其中之十二萬三千六百零一元，尚積欠渠工程
    款三十一萬五千零八十九元，渠並已開立金額三十萬元之統一發票交付予被告 (
    以告訴人負責之頂帥金屬有限公司之名義開立，記載買受人為「寬視廣告企劃股
    份有限公司」）等情，固據被告坦承上情無訛，且有統一發票影本一件在卷可稽
    ，堪信屬實。惟查，被告既已給付部分之工程款，足認其並非自始即意圖詐騙告
    訴人，更難認其有何施用詐術之行為，是此部分應僅屬民事債務不履行問題，要
    與刑法上之詐欺罪責無涉，公訴意旨指被告所為係連續犯詐欺取財罪，實嫌無據
    。
  (二)再者，被告係以其房子將被拍賣，需繳付銀行貸款為由，於八十九年一月間向告
    訴人借款三十萬元，此為告訴人所是承 (見本院九十年十二月二十七日訊問筆錄
    ) ，稽之本院向臺灣中小企業銀行北屯分行函調臺中市○○○街二一七號八樓之
    二號房屋之抵押貸款之還款情形所示，該筆貸款於八十九年一月間確有還款之紀
    錄，可見被告向告訴人借款之行為應難認係出於欺罔。至於被告於借款當時雖曾
    簽發面額三十萬元、到期日為八十九年三月三十日之本票一紙交付告訴人，然本
    票執票人依一般社會經驗原須承擔遠期票據交易之信用風險，對事後票據不獲兌
    付之結果，本屬可得預見之不利益；尤其，告訴人自陳：他之前就已經欠我三十
    多萬元的工程款，一般情形是不會願意借給他錢，本件是考量到他三月底還有工
    程款可以領，我也有去查證過，他確實有和佑麒公司的老闆丙○○合作新竹這個
    工程等語 (見本院九十年十二月二十七日、九十一年二月六日訊問筆錄) ，則告
    訴人係已評估過借款回收之可能風險後，始同意出借，更無因受被告詐欺而陷於
    錯誤之可言。末查，就前述被告所參與位於新竹之工程，依證人即佑麒工程開發
    有限公司負責人丙○○到庭之證述，確有發生虧損 (見本院九十一年五月九日訊
    問筆錄) ，據此，益可見被告雖未如期於八十九年三月三十日返還借款予告訴人
    ，然其當非蓄意詐騙不還，至可肯定。綜上所述，被告前揭並無詐欺故意之辯解
    ，應屬實情，堪值採信，本件乃屬民事債務糾紛，應與刑事詐欺罪責無關。此外
    ，復查無其他積極證據足資證明被告有何詐欺犯行，不能證明被告犯罪，爰依法
    諭知無罪之判決。
據上論斷，應依刑事訴訟法第三百零一條第一項，判決如主文。
本案經檢察官孫治平到庭執行職務。
中      華      民      國    九十一    年      六      月     二十     日
                                臺灣板橋地方法院刑事第五庭
                                    法  官    戴   嘉   清
右正本證明與原本無異
如不服本判決應於送達後十日內向本院提出上訴狀
                                    書記官    陳   春   銘
中      華      民      國    九十一    年       六     月    二十八    日
